【裁判字號】    89,訴,229
【裁判日期】    891026
【裁判案由】    槍砲彈藥刀械管制等
【裁判全文】
臺灣板橋地方法院刑事判決                          八十九年度訴字第二二九號
    公  訴  人  臺灣板橋地方法院檢察署檢察官
    被      告  丙○○
右列被告因槍砲彈藥刀械管制條例案件，經檢察官提起公訴（八十八年度偵字第一一
七七四號、八十八年度偵緝字第一八ｏ九號），本院判決如左：
    主  文
丙○○共同未經許可，持有可發射子彈具有殺傷力之槍砲，累犯，處有期徒刑壹年貳
月，併科罰金新臺幣貳萬元，罰金如易服勞役以新臺幣玖佰元即銀元佰元折算壹日
。扣案可發射子彈具有殺傷力之改造四五手槍壹枝（含彈匣壹個）沒收。
    事  實
一、丙○○前於民國八十六年間因違反麻醉藥品管理條例案件，經本院判處有期徒刑
    五月確定，於八十六年六月十一日易科罰金執行完畢，猶不知悔改，與乙○○（
    俟到案後另結）基於持有可發射子彈具有殺傷力之改造手槍及子彈之犯意聯絡，
    於八十八年五月六日下午騎乘車號ＴＹＸ－九二０號輕型機車搭載乙○○，共同
    未經許可而持有可發射子彈具有殺傷力之改造四五手槍一支及子彈一顆，欲攜帶
    上開槍彈前往台北縣三重市○○街一二四號三樓乙○○住處時，在三重市○○街
    、慈愛街口為警查獲，並扣得上開可發射子彈具有殺傷力之改造四五手槍一支（
    含彈匣一個）及子彈一顆（業經實際試射，另同時扣得無殺傷力之子彈二顆），
    惟乙○○則趁隙逃逸。
二、案經台北縣警察局三重分局報告及台北縣政府函送台灣板橋地方法院檢察署檢察
    官偵查起訴。
    理  由
一、訊據被告丙○○對於右揭時、地騎乘機車為警查獲槍彈之事實，固供承不諱，惟
    矢口否認犯罪，辯稱扣案之槍彈為被告乙○○所有，不知袋內所裝物品為槍彈，
    且僅被查獲手槍，子彈是警察栽贓的云云。經查，被告丙○○於警訊業已供承被
    查獲時，伊友甲○○曾親眼目睹乙○○將袋內槍械拿給與乙○○談話之三菱汽車
    車主觀看云云（見一一七七四號偵卷第七頁反面），且證人甲○○於警訊時亦供
    稱在被警方查獲前，伊曾親眼目睹乙○○將袋內槍械拿給與乙○○談話之三菱汽
    車車主觀看，且丙○○在場，也有看到乙○○將袋內槍械拿給三菱汽車車主觀看
    云云（見一一七七四號偵卷第八頁反面），足見被告丙○○知悉置於其所騎機車
    踏板上之袋子內裝有本件槍彈無訛。又被告丙○○為警查獲時，確經警起出改造
    之四五手槍一支、子彈三顆（其中無殺傷力之子彈二顆）及彈匣一個等物，業據
    其於警訊及偵查中供承不諱，是被告丙○○於本院審理時空言改稱僅被查獲手槍
    ，子彈是警察栽贓的云云，核屬無稽。綜上，被告丙○○所辯，顯係卸責之詞，
    委無可採。次查，扣案之槍彈經送內政部警政署鑑驗結果，認定送鑑之手槍認係
    仿COLT廠半自動手槍製造之金屬玩具手槍更換已貫通土造金屬槍管而成之改造手
    槍，機械性能良好，可擊發適用子彈，認具殺傷力，扣案之子彈一顆（業經試射
    ）認係玩具金屬彈殼加裝直徑六釐米之鋼珠而成，經實際試射，可擊發認具殺傷
    力，有該局八十八年五月二十七日刑鑑字第四七九二四號鑑驗通知書附卷可稽。
    本件事證明確，被告丙○○犯行堪以認定。
二、核被告丙○○持有本件改造四五手槍之行為，係犯槍砲彈藥刀械管制條例第十一
    條第三項之未經許可持有可發射金屬或子彈具有殺傷力之槍砲罪。公訴人認係犯
    槍砲彈藥刀械管制條例第七條第四項未經許可持有手槍罪，其起訴法條容有未洽
    ，應予變更。被告丙○○持有本件具殺傷力子彈一顆之行為，則係犯槍砲彈藥刀
    械管制條例第十二條第四項未經許可持有子彈罪。被告丙○○以一行為同時持有
    上開槍彈，為想像競合犯，應從一重之未經許可持有可發射金屬或子彈具有殺傷
    力之槍砲罪處斷。被告丙○○關於上開犯行與被告乙○○間有犯意聯絡及行為分
    擔，應論以共同正犯。查被告丙○○曾有如事實欄所示之犯罪執行情形，有台灣
    高等法院檢察署刑案紀錄簡覆表一紙在卷可稽，其於有期徒刑執行完畢後五年內
    ，再犯本件有期徒刑以上之罪，應依累犯之例，加重其刑。爰審酌被告丙○○素
    行、犯罪之動機、目的、手段、所生危害、犯罪後態度等一切情狀，量處如主文
    所示之刑，罰金部分並諭知易服勞役之折算標準，以資懲儆。另按犯槍砲彈藥刀
    械管制條例第七條、第八條、第十條、第十一條、第十二條第一項至第三項、第
    十三條第一項至第三項，經判處有期徒刑者，應於刑之執行完畢或赦免後，令入
    勞動場所，強制工作，其期間為三年，同條例第十九條第一項固有明文規定。惟
    保安處分係對受處分人將來之危險性所為拘束其身體、自由等之處置，以達教化
    與治療之目的，為刑罰之補充制度。本諸法治國家保障人權之原理及刑法之保護
    作用，其法律規定之內容，應受比例原則之規範，使保安處分之宣告，與行為人
    所為行為之嚴重性，行為人所表現之危險性，及對於行為人未來行為之期待性相
    當。因而對槍砲彈藥刀械管制條例第十九條第一項所定，不問對行為人有無預防
    矯治其社會危險性之必要，一律宣付強制工作三年，致限制其中不具社會危險性
    之受處分人之身體、自由部分，其所採措施與所欲達成預防矯治之目的及所需程
    度，不合憲法第二十三條所定之比例原則，不予適用（即違反憲法規定）。但同
    條例第十九條第一項所列舉之罪，若依個案情節審查符合比例原則部分，仍應適
    用該條例之規定宣告保安處分，業經司法院大法官會議於八十七年十二月十八日
    作成釋字第四七一號解釋有案。衡諸本件被告丙○○所持有之槍砲係改造手槍，
    且其行為結果僅持有改造完成可發射子彈具有殺傷力之槍砲一枝及具有殺傷力之
    子彈一顆，其行為對社會尚未造成重大之危險性，再其本件持有槍彈犯行，係屬
    初犯，受此審判當知警惕，被告應無預防矯治其社會危險性之必要，爰不另予強
    制工作之宣告，附此敘明。
三、扣案可發射子彈具有殺傷力之改造四五手槍一支（含彈匣一個）為違禁物，爰依
    刑法第三十八條第一項第一款之規定，併予宣告沒收。至扣案具殺傷力之子彈一
    顆，業經實際試射而不復存在，另扣得之子彈二顆查無殺傷力，並非違禁物，依
    法尚不得逕予宣告沒收，併此敘明。
據上論斷，應依刑事訴訟法第二百九十九條第一項前段、第三百條，槍砲彈藥刀械管
制條例第十一條第三項、第十二條第四項，刑法第十一條前段、第二十八條、第五十
五條、第四十七條、第四十二條第二項、第三十八條第一項第一款，罰金罰鍰提高標
準條例第二條，判決如主文。
本案經檢察官方伯勳到庭執行職務
中    華    民    國      八十九    年      十        月      二十六  日
                                臺灣板橋地方法院刑事第五庭
                                    法  官   呂  安  樂
右正本證明與原本無異
如不服本判決應於送達後十日內向本院提出上訴狀
                                    書記官   陳  玉  嬋
中    華    民    國      八十九    年      十        月    二十六    日
附錄本案論罪科刑法條全文：
槍砲彈藥刀械管制條例第十一條
未經許可，製造、販賣或運輸第四條第一款所稱其他可發射金屬或子彈具有殺傷力之
各式槍砲者，處五年以上有期徒刑，併科新臺幣一千萬元以下罰金。
未經許可，轉讓、出租或出借前項所列槍砲者，處三年以上十年以下有期徒刑，併科
新臺幣七百萬元以下罰金。
意圖供自己或他人犯罪之用，而犯前二項之罪者，處無期徒刑或七年以上有期徒刑，
併科新臺幣一千萬元以下罰金。
未經許可，持有、寄藏或意圖販賣而陳列第一項所列槍砲者，處一年以上七年以下有
期徒刑，併科新臺幣七百萬元以下罰金。
第一項至第三項之未遂犯罰之。
槍砲彈藥刀械管制條例第十二條
未經許可，製造、販賣或運輸子彈者，處一年以上七年以下有期徒刑，併科新臺幣五
百萬元以下罰金。
未經許可，轉讓、出租或出借子彈者，處六月以上五年以下有期徒刑，併科新臺幣三
百萬元以下罰金。
意圖供自己或他人犯罪之用，而犯前二項之罪者，處三年以上十年以下有期徒刑，併
科新臺幣七百萬元以下罰金。
未經許可，持有、寄藏或意圖販賣而陳列子彈者，處五年以下有期徒刑，併科新幣三
百萬元以下罰金。
第一項及第三項之未遂犯罰之。


司法院資訊處製作；財團法人民間司法改革基金會備份。
